臺灣新北地方法院民事判決
110年度訴字第3148號
原      告  武○秋  （真實姓名住所詳對照表）  
訴訟代理人  許宏宇律師
被      告  MAI THI KIM TUYET(中文名麥氏金雪)

上列當事人間請求侵權行為損害賠償事件，原告提起刑事附帶民
事訴訟，經本院刑事庭裁定移送前來（110年度附民字第514號）
，本院於民國110年9月13日言詞辯論終結，判決如下：
    主  文
被告應給付原告新臺幣106萬339元，及自民國110 年8 月31日
  起至清償日止，按年息5%計算之利息。
原告其餘之訴駁回。
訴訟費用由被告負擔4分之1，餘由原告負擔。
本判決第一項於原告以新臺幣35萬元供擔保後，得假執行；但
  被告如以新臺幣106萬339元預供擔保，得免為假執行。
原告其餘假執行之聲請駁回。 
    事實及理由
壹、程序方面：
一、按宣傳品、出版品、廣播、電視、網際網路或其他媒體對下
    列兒童及少年不得報導或記載其姓名或其他足以識別身分之
    資訊：四、為刑事案件、少年保護事件之當事人或被害人；
    行政機關及司法機關所製作必須公開之文書，除前項第3款
    或其他法律特別規定之情形外，亦不得揭露足以識別前項兒
    童及少年身分之資訊，兒童及少年福利與權益保障法第69條
    第1項第4款、第2項定有明文。查被害人武○宸(民國109年生
    )，為未滿12歲之兒童，且為刑事事件之被害人，依前揭規
    定，本院自不得揭露其等及親屬之姓名與住所等足以識別其
    等身分之資訊，爰將武○宸及其母即原告武○秋之身分資訊以
    遮隱方式表示，詳細身分識別資料詳卷所載。
二、本件被告未於最後言詞辯論到場，核無民事訴訟法第386條
    各款所列情形，爰依原告之聲請，由其一造辯論而為判決。
貳、實體方面：
一、原告主張：㈠被告自民國109年8月3日起，受原告委託，在其
    於新北市○○區○○路0段000號8樓住處，代為24小時照顧武○宸
    。被告明知年僅4個月之武○宸頭顱尚未發育完全，甚為脆弱
    ，如遭外力衝擊或劇烈搖晃，足以導致死亡結果，竟於109
    年8月9日上午7時30分許，在上址住處房間內，基於殺人之
    未必故意，猛力拍擊武○宸之頭部，並劇烈搖晃其身軀，致
    武○宸因而受有硬腦膜下出血、腦部水腫及疑似顱骨骨折之
    傷害，被告驚覺武○宸當下已失去意識，隨即於同日上午8時
    許，請其同住之女即訴外人阮氏草撥打電話叫救護車，阮氏
    草復請社區警衛協助叫救護車，救護車人員獲報即前往救護
    ，並將武○宸先送至天主教輔仁大學附設醫院（下稱輔大醫
    院）急救，復轉送至衛生福利部雙和醫院(下稱雙和醫院)入
    院治療，雖經救治，武○宸仍因腦損傷、敗血症休克併多重
    器官衰竭而於同年10月16日上午9時25分許死亡。㈡原告為武
    ○宸之母，武○宸因上開事件死亡，爰依民法第184條第1項前
    段、後段、第2項、第192條及第194條請求被告負侵權行為
    損害賠償責任。茲就請求損害賠償之項目及金額說明如下：
    ⒈醫療費用新臺幣（下同）7,819元。⒉喪葬費52,520元。⒊扶
    養費用1,044,381元：原告為武○宸之母，於武○宸成年後，
    自可依民法第1114條第1款請求武○宸扶養，因原告尚有劉子
    維、劉柏呈兩位子女，武○宸應負擔之扶養費用為1/3。而原
    告為71年1月出生，武○宸死亡時年滿38歲，依109年桃園市
    簡易生命表統計，38歲女性平均餘命為47.43年，於武○宸成
    年後尚有20.13年可受武○宸扶養，又109年桃園市每人每月
    平均消費性支出為22,537元，依霍夫曼計算法扣除中間利息
    【計算方式為：(270,444×24.00000000+(270,444×0.43)×(2
    4.000000-00.00000000))÷3=2,223,239.000000000。】，再
    扣除前18年之1,178,859元【計算方式為：(270,444×13.000
    00000)÷3=1,178,859.00000000。】，扶養數額為1,044,381
    元。⒋精神慰撫金300萬元。以上共計為:4,104,720元等語。
    其聲明為：被告應給付原告4,104,720元，及自刑事附帶民
    事訴訟起訴狀送達翌日起至清償日止，按年息5%計算之利息
    。並陳明願供擔保，請准宣告假執行。
二、被告辯稱：伊否認有殺害武○宸之故意，伊於發現武○宸嗆奶
    且臉色有異後，立即施予必要之救助行為，並隨即呼叫阮氏
    草向社區警衛求救，請求代為召喚救護車，並無延宕就醫之
    過失情事，是以武○宸經醫院救治後，發生死亡結果與被告
    照顧行為間，欠缺因果關係等語，並聲明：原告之訴駁回。
三、查原告為武○宸之母，自109年8月3日起將武○宸託由被告代
    為24小時照顧。嗣於109年8月9日上午，在被告住處房間內
    ，因武○宸失去意識，被告遂請其女阮氏草撥打電話叫救護
    車將武○宸送醫治療，惟武○宸仍於同年10月16日死亡之事實
    ，為兩造所不爭執，堪信為真實。惟原告主張被告係基於殺
    人之未必故意，猛力拍擊武○宸之頭部，並劇烈搖晃其身軀
    ，致武○宸因而受有硬腦膜下出血、腦部水腫及疑似顱骨骨
    折之傷害，最終更造成武○宸之死亡，被告應就武○宸之死亡
    對原告負侵權行為損害賠償責任乙情，為被告所否認，並以
    前揭情詞置辯。
四、本院之判斷：
　㈠按刑事訴訟判決所認定之事實，固非當然有拘束民事訴訟判
    決之效力，但民事法院調查刑事訴訟原有之證據，而斟酌其
    結果以判斷事實之真偽，並於判決內記明其得心證之理由，
    即非法所不許（參最高法院67年台上字第2674號及49年台上
     字第929號判例意旨），是本院自得調查刑事訴訟中原有之
    證據，斟酌其結果以判斷其事實，合先敘明。
  ㈡查被告前經臺灣新北地方檢察署（下稱新北地檢署）檢察官
    認定其於109年8月9日上午，在其住處房間內，因武○宸吐奶
    後狀況有異，為喚醒武○宸，竟基於殺人之未必故意， 用力
    拍擊武○宸頭部，並多次搖晃武○宸之身軀，致武○宸因而受
    有硬腦膜下出血、腦部水腫及疑似顱骨骨折之傷害，嗣同日
    雖送往醫院治療，但武○宸仍於同年10月16日上午9時25分許
    ，因上開傷害致缺氧缺血性腦病變、腦組織軟化壞死，泌尿
    道感染及肺炎，引發腦損傷、敗血性休克併多重器官衰竭死
    亡，而以110 年度偵字第9867 號起訴書對被告依刑法第271
    條第1項之殺人罪嫌提起公訴後，本院刑事庭以110 年度重
    訴字第67號判決被告涉犯過失致人於死罪，處有期徒刑1年6
    月，檢察官及被告均不服提起上訴後，經臺灣高等法院（下
    稱高院）刑事庭以110年度上訴字第3804號判決撤銷原判決
    ，改判被告犯成年人故意對兒童傷害致死罪，處有期徒刑8
    年，尚未確定等情，有上開起訴書、刑事判決書在卷可稽，
    並經本院職權調取前開刑事卷宗電子卷證查明屬實。
  ㈢被告雖否認有何傷（殺）害武○宸之行為，惟查：
  ⒈關於武○宸之死亡原因，依法務部法醫研究所解剖報告書暨鑑
    定報告書記載，研判為：「硬腦膜下腔出血、缺氧缺血性腦
    病變」、「腦組織軟化壞死、泌尿道感染、肺炎」、「腦損
    傷、敗血性休克併多重器官衰竭」【見新北地檢署109年度
    相字第1358號卷<下稱相卷>第126頁】。參以新北市政府消
    防局救護人員於109年8月9日8時12分抵達現場時，武○宸意
    識昏迷、心肺功能停止，經送往輔大醫院入院時（8時21分
    ）呈癱軟無哭鬧現象，意識狀態模糊，有消防局救護紀錄、
    輔大醫院急診護理紀錄單、查詢事項回覆說明及病歷資料附
    於上開刑事卷宗可稽【見高院卷第303、309-314頁】；及武
    ○宸於同日11時46分轉送至雙和醫院急診，經電腦斷層檢查
    顯示額葉顳葉處有硬腦膜下出血，腦部水腫，醫師評估住院
    兒童加護病房使用呼吸器輔助，期間安排腦波檢查，發現腦
    部持續水腫及腦壓上昇，理學檢查亦發現無瞳孔、角膜反射
    ，無自我呼吸動作，該傷勢主要引發腦部水腫，血流供應不
    足，腦細胞無法獲得養分及氧氣；因腦部水腫及腦壓上昇，
    造成腦下垂體功能失調產生尿崩症；腦部血液循環調節失常
    末稍血流不足，腦部實質逐漸軟化；腦幹功能失常，造成無
    法自行呼吸，瞳孔無反射，角膜無反射；腎功能亦因缺氧缺
    血引發腎衰竭，造成神經性膀胱，無法自行控制排尿，最終
    多重器官衰竭，無法維持生命徵象而死亡等情，見上開刑事
    卷宗內所附雙和醫院診斷證明書及109年11月21日雙院歷字
    第1090011483號函暨病情回覆說明【新北地檢署109年度他
    字第5719號卷<下稱他卷>第14、238-239頁】，足認武○宸係
    因受有硬腦膜下出血、腦部水腫等傷害，於住院期間致缺氧
    缺血性腦病變、腦組織軟化壞死，併發泌尿道感染及肺炎，
    最終引發腦損傷、敗血性休克併多重器官衰竭而死亡。
  ⒉再依長庚醫療財團法人林口長庚紀念醫院（下稱林口長庚醫
    院）醫療鑑定意見書記載：「武○宸於109年8月9日至雙和醫
    院急診時為重度昏迷併發多重器官衰竭，當天於電腦斷層下
    發現有3天以內之額葉顳葉頂葉硬腦膜下腔、蜘蛛膜下腔與
    嚴重腦水腫，8月10日眼科會診發現有雙側瀰漫性視網膜出
    血、玻璃體出血，右顳部紅色瘀血，其傷勢成因應為頭部兩
    側遭受重擊，或打擊一側時，另一側接觸面為堅硬表面，加
    上劇烈搖晃所致」、「以電腦斷層來看，其頭部遭受的外力
    甚大」、「一般正常情形以『叫醒』為目的之拍擊，不能解釋
    其顱內出血及腦傷」等語【見他卷第246頁】，及武○宸於雙
    和醫院住院期間護理紀錄單於109年8月10日上午0時15分及
    同日16時5分均記載「右顳部有一處約0.3x0.2公分紅色瘀血
    」【他卷第99頁背頁及103頁背頁】，堪認武○宸所受硬腦膜
    下出血、腦部水腫等傷害係於就醫前遭受外力所致，且為3
    日內造成。復參諸被告於偵查中僅稱：伊從109年8月3日開
    始照顧武○宸，武○宸排尿較少，2至4天才大便1次，伊有告
    訴武○宸的母親，但她不管，武○宸晚上都跟伊一起睡大人的
    床，白天都在搖籃等語【見他卷第36頁】，未曾提及武○宸
    有排便以外之其他身體健康異常狀況，可見於事發前2日即1
    09年8月7日迄同年月9日止，武○宸身體狀況正常，並未受傷
    。
  ⒊再依被告於警詢中陳稱：當日早上伊回到房間後發現武○宸吐
    奶，伊就去擦她的身體及去洗毛巾，洗完回房間後因武○宸
    全身癱軟、臉色變色，我想叫醒武○宸，就拍武○宸身體（頭
    部、身體及胸部），因緊張過頭了才會拍擊武○宸的頭部，
    有拍前額、後腦杓及兩側約7、8下，拍蠻大力的等語【見他
    卷第9-10頁】；於偵訊時供稱：當時伊看到武○宸臉變綠了
    ，就趕快抱起來拍他、叫他，我有拍武○宸的臉、敲他的頭
    ，都沒有醒，我就抱小孩搖晃，還是沒有醒，所以伊用手掌
    敲頭兩側，我太緊張不記得拍那些地方，胸口前後、屁股、
    腳、手應該都有拍，我用雙手邊敲邊搖動頭部兩側，很急敲
    他的頭等語【見他卷第37-38頁】，已明確承認於109年8月9
    日曾多次用力拍擊武○宸頭部與持續搖晃身體，則武○宸所受
    前開硬腦膜下出血、腦部水腫等傷害，應係於109年8月9日
    上午遭被告多次用力拍擊頭部、持續搖晃身軀之傷害行為所
    造成無訛。
  ⒋末本院審酌武○宸於事發時為出生僅4月之嬰兒，其頭顱甚為
    脆弱，且身體發展尚未健全，如遭用力拍擊頭部、持續搖晃
    身體，極易造成腦部重創而生死亡結果，以依一般人之常識
    、經驗，客觀上對此當能預見，又被告自承育有6名子女且
    均由自己照顧、曾在越南照顧孫子等語（他卷第10、36頁）
    ，可見被告對於嬰兒之照護非毫無經驗，難謂客觀上其對其
    用力拍擊武○宸頭部及持續搖晃身軀之行為，易使武○宸頭部
    重創造成死亡結果無從預見，被告主觀上卻未疏於預見，則
    被告有傷害武○宸致死之不法行為，洵堪認定。至原告雖主
    張被告有殺人之未必故意云云，惟未有事證證明被告有置武
    ○宸於死之故意，復參以被告係受原告所託照顧武○宸，應與
    原告無任何糾紛怨隙，且被告於事發當天上午發現武○宸生
    命跡象有異時，即速委請阮氏草叫救護車將武○宸送醫急救
    ，足徵被告在主觀上亦無縱使武○宸發生死亡結果亦不違背
    其本意之心態，是原告上開主張，尚難憑信。
　㈣按因故意或過失，不法侵害他人權利者，負損害賠償責任；
    不法侵害他人致死者，對於支出醫療及增加生活上需要之費
    用或殯葬費之人，亦應負損害賠償責任；被害人對於第三人
    負有法定扶養義務者，加害人對於該第三人，亦應負損害賠
    償責任；又不法侵害他人致死者，被害人之父、母、子、女
    及配偶，雖非財產上之損害，亦得請求賠償相當之金額，民
    法第184 條第1 項前段、第192 條第1 、2項、第194 條分
    別定有明文。本件被告有用力拍擊武○宸頭部及持續搖晃身
    軀之傷害行為，致武○宸受有硬腦膜下出血、腦部水腫等傷
    害，最後因該傷害引發腦損傷、敗血性休克併多重器官衰竭
    死亡，業經本院認定如上，而原告分別為武○宸之母，是原
    告依前開規定，請求被告負損害賠償責任，自屬有據。茲就
    原告請求之各項賠償金額審究如下：
  ⒈醫療費用部分：原告請求給付為武○宸支出本件傷害醫療費用
    共 7,819元，業據提出雙和醫院醫療費用收據為證【見本院
    110年附民字第514號卷<下稱附民卷>第19-20頁】，被告就
    此未為爭執，是原告此部分請求，自屬有據，應予准許。 
  ⒉喪葬費用部分：原告請求給付其為武○宸支出喪葬費用共52,5
    20元，業據提出為相關收據為證(本院卷一第22至23頁)，被
    告亦未爭執，自堪信實，是原告該部分請求，亦屬有據，應
    予准許。
　⒊扶養費用部分：
　①按受扶養權利者，以不能維持生活而無謀生能力者為限；前
    項無謀生能力之限制，於直系血親尊親屬，不適用之；因負
    擔扶養義務而不能維持自己生活者，免除其義務。但受扶養
    權利者為直系血親尊親屬或配偶時，減輕其義務，民法第11
    15條第3 項、第1117條、第1118條分別定有明文。是直系血
    親尊親屬雖有謀生能力，若不能維持生活者，仍有受扶養之
    權利。至所謂不能維持生活，係指不能以自己之財產及勞力
    所得以維持自己之生活而言。又第三人有無受被害人扶養之
    權利，以被害人即扶養義務人存活盡其扶養義務時，以第三
    人自己現有之財產是否不能維持生活以為判斷（最高法院10
    7 年度台上字第2183號判決意旨參照），是以，子女因意外
    事故死亡時，父母倘為「不能維持生活者」，方得依民法第
    192 條第2項規定，向加害人請求扶養費損害賠償
　②查原告為71年生，於武○宸死亡時年僅38歲，並陳稱其每月收
    入約24,000元左右，而依行政院主計總處公布之平均每人消
    費支出調查表，原告其居住之桃園市，109年度平均每人消
    費支出為22,537元【見附民卷第27頁】，尚難認依其所得或
    財產有不能維持生活之情況，何況武○宸死亡時年僅4  個月
    ，尚需原告扶養，如何對原告有扶養義務可言？ 至武○宸如
    生存於成年後，是否需對原告盡扶養義務，仍需視原告斯時
    現有財產及其所得是否能維持生活而定，故原告主張其對武
    ○宸有請求扶養權利，請求被告賠償將來扶養費1,044,381元
    ，並非有據。
　⒋精神慰撫金部分：
　　按不法侵害他人致死者，被害人之父、母、子、女及配偶，
    雖非財產上之損害，亦得請求賠償相當之金額，民法第194
    條定有明文。而法院對於慰撫金之量定，應斟酌加害人、被
    害人暨其父、母、子、女及配偶之身份、地位及經濟狀況、
    資力與加害程度，暨其他各種情形核定相當之數額（最高法
    院76年台上字第1908號、51年台上字第223號判決要旨可資
    參照）。本院審酌原告為武○宸之母，乃屬至親，武○宸遭被
    告傷害致死，帶給原告之痛苦甚鉅， 原告並因此罹患混和
    憂鬱情緒及焦慮情緒之適應疾患及睡眠障礙，有其所提長庚
    醫院診斷證明書在卷可稽【見附民卷第29頁】，佐以原告自
    陳為國中畢業，目前擔任工廠作業員，名下無財產；被告為
    外籍人士，小學一年級智識程度，無工作，平常在台期間，
    僅幫忙照顧孫女【分見見本院卷第55、17頁】之兩造身分地
    位、經濟能力，兼衡被告之加害情形等一切情狀，認原告請
    求被告給付精神上之損害賠償，以100萬元為適當，逾此範
    圍部分，則屬過高，不能准許。
　⒌綜上，原告得請求之金額合計為1,060,339元（計算式：7,81
    9＋52,520＋100萬＝1,060,339）。　
五、從而，原告依民法侵權行為損害賠償請求權之法律關係，請
    求被告給付1,060,339元，及自刑事附帶民事起訴繕本送達
    翌日即110 年8 月31日（見附民卷第31頁）起至清償日止，
    按年息5%計算之法定遲延利息，為有理由，應予准許，逾此
    部分之請求，為無理由，應予駁回。又原告勝訴部分，原告
    陳明願供擔保，聲請宣告假執行，核無不合，爰酌定相當擔
    保金額准許之，並依職權酌定相當擔保金額，宣告被告得免
    為假執行；原告敗訴部分，其假執行之聲請失所依據，應予
    駁回。
六、本件事證已臻明確，兩造其餘攻擊、防禦方法及所提未經援
    用之其餘證據，經本院斟酌後，核於判決結果不生影響，爰
    不逐一論述。 
七、訴訟費用負擔之依據：民事訴訟法第79條。     
中　　華　　民　　國　　111 　年　　10　　月　　18　　日

                  民事第四庭    法　官　古秋菊
以上正本係照原本作成
如對本判決上訴，須於判決送達後20日內向本院提出上訴狀。
中　　華　　民　　國　　111 　年　　10　　月　　18　　日
                                書記官　劉馥瑄